【裁判字號】    98,上訴,751
【裁判日期】    980604
【裁判案由】    偽造文書等
【裁判全文】
臺灣高等法院高雄分院刑事判決         98年度上訴字第751號
上  訴  人
即  被  告  甲○○
選任辯護人  王仁聰律師
上列上訴人因偽造文書等案件，不服臺灣高雄地方法院97年度訴
字第1331號，中華民國98年4 月16日第一審判決（起訴案號：臺
灣高雄地方法院檢察署96年度偵緝字第3126號、第3127號、第31
28號、第3129號），提起上訴，本院判決如下：
    主  文
上訴駁回。
    理  由
一、按不服地方法院之第一審判決而上訴者，應向管轄第二審之
    高等法院為之。上訴書狀應敘述具體理由；上訴書狀未敘述
    上訴理由者，應於上訴期間屆滿後20日內補提理由書於原審
    法院，逾期未補提者，原審法院應定期間先命補正。第二審
    法院認為上訴書狀未敘述理由或上訴有第362 條前段之情形
    者，應以判決駁回之。但其情形可以補正而未經原審法院命
    其補正者，審判長應定期間先命補正，刑事訴訟法第361 條
    、第367 條，分別定有明文。又所謂不服第一審判決之具體
    理由，必係依據卷內既有訴訟資料或提出新事證，指摘或表
    明第一審判決有何採證認事、用法或量刑等足以影響判決本
    旨之不當或違法，而構成應予撤銷之具體事由，始克當之（
    例如：依憑證據法則具體指出所採證據何以不具證據能力，
    或依憑卷證資料，明確指出所為證據證明力之判斷如何違背
    經驗、論理法則）；倘僅泛言原判決認定事實錯誤、違背法
    令、量刑失之過重或輕縱，而未依上揭意旨指出具體事由，
    或形式上雖已指出具體事由，然該事由縱使屬實，亦不足以
    認為原判決有何不當或違法者（例如：對不具有調查必要性
    之證據，法院未依聲請調查亦未說明理由，或援用證據不當
    ，但除去該證據仍應為同一事實之認定），皆難謂係具體理
    由，俾與第二審上訴制度旨在請求第二審法院撤銷、變更第
    一審不當或違法之判決，以實現個案救濟之立法目的相契合
    ，並節制濫行上訴（最高法院97年度台上字第892 號判決意
    旨參照）。是以上訴人之上訴書狀或補提之上訴理由書，雖
    有敘述上訴理由，惟所指判決不當、違法情形並未實際上存
    在或所指判決不當、違法情形未足以構成撤銷原判決之理由
    ，即與未敘述具體理由無異（最高法院71年度台上字第2364
    號判例意旨參照），其所為上訴，即不符合上訴之法定要件
    。
二、本件上訴人即被告甲○○雖於上訴期間屆滿（期間末日民國
    98年5 月3 日為週日，順延至98年5 月4 日）前之98年5 月
    4 日提出上訴書狀，並於同年5 月22日提出上訴理由狀，然
    其上訴理由狀僅泛稱：原審判決書內記載：「被告……，且
    犯後仍堅稱係得乙○○之同意，而未能與乙○○及受害之各
    金融機構達成和解，……。」等語，惟查，被告稱其與台新
    銀行及中國信託銀行，皆在其等所提附帶民事訴訟開庭時與
    其等達成和解，故原審判決認被告並未與各金融機構達成和
    解，似有違誤。另被告認本案原審判決量刑過重，又未諭知
    被告緩刑之宣告，被告爰依法提起上訴云云。
三、經查：
  (一)被告提起上訴僅陳稱：被告稱其與台新銀行及中國信託銀行
    ，皆在其等所提附帶民事訴訟開庭時與其等達成和解，故原
    審判決認被告並未與各金融機構達成和解，似有違誤云云。
    而經本院查詢結果，被告確實與中國信託商業銀行股份有限
    公司及台新國際商業銀行股份有限公司達成和解，有臺彎高
    雄地方法院97年度附民字第217 號、97年度附民字第218 號
    和解筆錄在卷可佐。惟被告所生損害於各金融機構，除上開
    2 家銀行外，尚有合作金庫商業銀行股份有限公司、慶豐商
    業銀行股份有限公司、大眾商業銀行股份有限公司、國泰世
    華商業銀行股份有限公司等多家銀行，對於金融秩序之破壞
    ，情節非輕，被告僅與其中2 家銀行達成和解，自不能謂已
    與「各」金融機構達成和解，故原判決審酌被告長期偽造關
    於告訴人乙○○之私文書，並持以行使，對於乙○○之信用
    ，造成之損害甚大，對於金融秩序及公文書正確性之破壞，
    亦非輕微，且犯後仍堅稱係得乙○○之同意，而未與能與乙
    ○○及受害之各金融機構達成和解，及其犯罪之動機、目的
    、智識程度、生活狀況等一切情狀，分別量處如原判決主文
    所示之刑，尚難謂有何判決不當、違法之情形存在或判決不
    當、違法情形足以構成撤銷原判決之理由，上訴人所執上開
    理由，即與未敘述具體理由無異，此部分所為上訴，即不符
    合上訴之法定要件。另上訴人上訴理由原審判決量刑過重，
    又未諭知緩刑之宣告云云。非但空泛無據，且未指摘原判決
    關於適用法律及量刑等項，有何具體違法或不當，依前揭說
    明，此部分之上訴亦不合法律上之程式。
  (三)再上訴不合法律上之程式之情形，依刑事訴訟法第367 條但
    書規定：「但其情形可以補正而未經原審法院命其補正者，
    審判長應定期間先命補正。」，係指上訴書狀未敘述理由，
    原審未命補提理由書狀，審判長即應定期間先命補正。被告
    提起上訴時，上訴書狀如已載理由者，即無審判長應定期間
    先命補正之適用。從而，上訴人即被告之上訴書狀未敘述具
    體理由，且於上訴期間屆滿後之20日內（期間末日98年5 月
    24日週日，順延至98年5 月25日以前），亦未補提上訴具體
    理由，依上開規定，顯屬違背法律上之程式，應由本院依同
    法第367 條前段、第372 條不經言詞辯論判決如主文。
中    華    民    國    98    年    6     月    4     日
                  刑事第九庭    審判長法  官  莊秋桃
                                      法  官  范惠瑩
                                      法  官  裕斗
以上正本證明與原本無異。
如不服本判決應於收受本判決後10日內向本院提出上訴書狀，其
未敘述上訴理由者，並得於提起上訴後10日內向本院補提理由書
狀（均須按他造當事人之人數附繕本）「切勿逕送上級法院」。
中    華    民    國    98    年    6     月    4     日
                                      書記官  張宗芳


司法院資訊處製作；財團法人民間司法改革基金會備份。
